臺灣新竹地方法院刑事判決　　　　　　　　　　　　　九十一年度易字第五一五號
　　公　訴　人　臺灣新竹地方法院檢察署檢察官
　　被　　　告　乙○○
右列被告因傷害等案件，經檢察官聲請簡易判決處刑（九十年度偵字第四七六五號）
，本院認應適用通常程序，判決如左：
    主  文
乙○○無罪。
    理  由
一、公訴意旨略以：被告乙○○於民國九十年六月二十九日七時五十分許，在新竹市
    ○○路○段八一八之一號前停車場，因不滿甲○○跟蹤其員工曾名仙（已經檢察
    官另為不起訴處分確定），竟基於傷害之犯意，以木毆打甲○○，致甲○○右上
    臂挫傷並擦傷，左腰挫傷並紅腫之傷害，且同時敲壞甲○○機車左邊把手，足以
    生損壞於甲○○，因認被告所為，係犯刑法第二百七十七條第一項之普通傷害罪
    及同法第三百五十四條之毀損罪嫌等等。
二、(1)按犯罪事實應依證據認定之，無證據不得推定其犯罪事實；又不能證明被告犯
    罪或其行為不罰者，應諭知無罪之判決，刑事訴訟法第一百五十四條、第三百零
    一條第一項，分別定有明文。(2)又告訴人之告訴，係以使被告受刑事訴追為目的
    ，是其陳述是否與事實相符，仍應調查其他證據以資審認；而被害人之陳述如無
    瑕疵，且就其他方面調查又與事實相符，固足採為科刑之基礎，倘其陳述尚有瑕
    疵，則在未究明前，遽採為論罪科刑之依據，即難認適法，最高法院著有五十二
    年台上字第一三００號、六十一年台上字第三Ｏ九九號判例可資參照。(3)再認定
    不利於被告之事實，須依積極證據，苟積極證據不足為不利於被告事實之認定時
    ，即應為有利於被告之認定；且事實之認定，應憑證據，如未能發現相當證據，
    或證據不足以證明，自不能以推測或擬制之方法，以為裁判基礎；而認定犯罪事
    實所憑證據，雖不以直接證據為限，間接證據亦包括在內；然而無論直接或間接
    證據，其為訴訟上之證明，須於通常一般之人均不致有所懷疑，而得確信其為真
    實之程度者，始得據為有罪之認定，若其關於被告是否犯罪之證明未能達此程度
    ，而有合理性懷疑之存在，致使無從形成有罪之確信，根據「罪證有疑，利於被
    告」之證據法則，即不得遽為不利被告之認定，亦分別有最高法院三十年上字第
    八一六號、四十年台上字第八六號、七十六年台上字第四九八六號等判例可資參
    照。
三、公訴人認被告乙○○涉有上開傷害罪及毀損罪嫌，無非係以告訴人即被害人甲○○於警訊、偵查中之指訴、診斷證明書及照片為其主要論據。
四、被告乙○○固坦認於上開時地確有手持木棍打告訴人二下等情，然堅詞否認有何
    傷害告訴人右上臂、左腰部位，以及有拿木棍敲打告訴人機車之犯行，辯稱：當
    天約上午七時三十分許，員工曾名仙（甲○○之前妻）送羊奶回來後告訴我被甲○○跟蹤，我就叫她趕快回家，後來我要去買早餐時仍看見甲○○在附近徘徊未
    離去，即到上開地點想告訴他，不要這樣對待自己的妻子，才走近告訴人即大罵
    我，手上並拿著水果刀準備要刺我，我就隨地撿了一支木棍打他持刀的手，第一
    下打到刀子但未掉落，第二下打到他的手掌背面才使他的刀子掉下，他就把它撿
    起來，根本沒有打告訴人之右上臂、左腰等部位，更沒有打他的機車，告訴人根
    本亂說與實情不符等語。經查：
（一）告訴人提出本件告訴之時間及被告所涉罪名之疑義：告訴人指稱遭被告毆打時
      間為九十年六月二十九日上午七時五十分許，然告訴人遲至同年七月二日下午
      三時許始向臺灣新竹地方法院檢察署檢察官（下稱檢察官）提起本件告訴，且
      於告訴時僅指稱被告有【傷害、恐嚇】犯行並提出診斷證明書一紙供參；經檢
      察官發回轄區新竹市警察局第二分局偵查時始於警訊時（同年七月二十日）指
      稱被告另有持木棒砸壞其機車，另涉有【毀損】犯行並提出照片供參。告訴人
      既能於案發當日即前往醫院驗傷並要求院方開立甲種診斷證明書，並主訴遭人
      打傷而拍照存證，並且於案發當日驗完傷後復至案發地點找證人丁○○要求其
      證明被告有毆打他等情（見本院九十一年度竹簡字第八三號卷宗《下稱第八三
      號卷宗》第一百零三頁以下，及本院九十一年度易字第五一五號《下稱第五一
      五號》卷宗第三十三頁背面），可證告訴人定是相當謹慎小心而能對自身權益
      加以維護之人，則告訴人何以不於案發後甚至於驗傷後即持驗傷單及毀損照片
      （告訴人以拍立得相機拍得之照片）立即前往檢察官或警察機關告訴被告之犯
      行，而拖延至同年七月二日下午始行提出告訴，是其拖延告訴之動機已有可疑
      ？且於檢察官告訴時亦僅提及被告涉有傷害、恐嚇犯行，並未言及被告另涉有
      毀損犯行，對一個謹慎小心而又能對自身權益加以維護之人竟能於前往檢察官
      告訴時未能提出被告當時尚涉有毀損犯行並提出照片供參，亦難以相信？是其
      於事後（七月二十日）另行指訴被告另涉有毀損犯行即已堪質疑？
（二）告訴人指訴前後不一存有重大之瑕疵：
  １、告訴人甫提出告訴時指稱：被告手持木棍打我手臂、身體，嗣於警訊時指稱：
      被告持木棒毆打我頭、手等處，前後所指被告如何毆打情節已有出入；再參以
      經被告提出而業由本院保管之當日被告手持之木棍，並經證人即事發時在現場
      之丁○○、丙○○證稱確與當日所持之木棍大小一樣（長度差不多，僅係顏色
      不同，那支是黑的，因為經過日曬雨淋，見第五一五號卷宗第三十頁背面及照
      片），及告訴人受傷部位係【右上臂挫傷並擦傷、左腰挫傷並紅腫之傷害】，
      倘被告確曾持該木棍毆打告訴人頭部，告訴人豈能於頭部部位不受傷？復參酌
      告訴人所提出之毀損照片手錶亦遭斷裂，倘係被告持木棍毆打所致，而竟能造
      成鐵製手錶斷裂，衡情被告力道亦甚為重大，則豈有不於戴手錶之手掌及手腕
      處留下傷痕？綜上可知告訴人所指訴之情節與其事後所提出之診斷證明書所受
      傷之部位、毀損照片已存有重大不一致且不相符合之處，是已可認告訴人之指
      訴已存有明顯之瑕疵。嗣經檢察官偵查時告訴人又指稱有目擊證人看見被告之
      犯行，經檢察官傳訊證人即在案發現場之丁○○、丙○○均已證稱並未看見被
      告有持木棍毆打告訴人及告訴人有受傷之情（見九十年度偵字第四七六五號偵
      查卷宗第二十六頁背面）。證人等與被告、告訴人均不相識亦無仇恨，其等證
      言應可採信，綜上，已可證明告訴人前後指訴已有不一且存有瑕疵並與事實不
      相符合之處。
  ２、而於本院訊問時告訴人先是指稱：被告就拿著木棍一直打我，說遇到我算你倒
      楣，我要給你死，【我用安全帽去擋手才會受傷】，機車是因為我閃避才會被
      他打到，【安全帽也有被他打破】，後來抵擋了十幾分鐘，修車廠的職員就出
      來勸架，被告還是一直追打，我就一直閃躲，僵持了十幾分鐘，後來廠長丁○○出來看到我被打，然後說被告你不停手我就報警，之前丙○○也有出來看到
      被告手上拿著木棍追打我，我跟他僵持等等（見本院第八三號卷宗第二十一頁
      ）；嗣又指稱：被告持木棍就打下來，【我用左手臂和右手臂擋】，後來安全
      帽的玻璃被他打破了，【我就把安全帽脫下來用安全帽來抵擋他的木棍】、被
      告打我右小手臂、左小手臂各三下等等（見上開本院卷宗第九十七頁、第九十
      八頁）；復又指稱：「（問：後來你如何離開現場？）後來裡面的廠長（指丁○○）出來警告乙○○說要報警，後來被告放話說下次被我遇到就沒有那麼好
      過，他就先離開了，我那時候自己爬起來，那時候我受傷很痛，他們還問我是
      不是要送醫，我說不用，後來我把機車發動，還可以啟動，我就直接到新竹省
      立醫院去驗傷等等（見本院第五一五號卷宗第五頁）。然證人丙○○於檢察官
      偵查中已證稱：甲○○乃戴著安全帽跨坐在機車上等語，而丁○○亦證稱：甲○○從頭到尾均戴安全帽等語（見前述偵查卷宗第二十九頁背面），是告訴人
      所指其有將安全帽脫下來乙節已有不實，而告訴人既指稱被告一直打他且用左
      手臂、右手臂去擋等等，然就其所受傷勢並無左手受傷等情，亦有診斷明書一
      紙可證，是亦可證告訴人於本院之指訴亦存有不實；
  ３、再經本院傳訊被告、告訴人與證人丙○○、丁○○對質時，證人丙○○、丁○○仍明確結證稱：告訴人是坐在機車上安全帽一直都是戴著的，被告雖有拿木
      棍但並未看到有打告訴人，而且告訴人也從未說有被打的情形等語（見本院第
      八三號卷宗第五十三頁以下），而證人丁○○更證述：看到被告拿木棍起來作
      勢要打時就趕快過去，跟他說有話好好說，不要動手，我過去有三次，告訴人
      並沒有說他的機車有被被告打，而且我也沒有看到被告有拿木棍打告訴人的機
      車等語屬實（見本院第八三號卷宗第五十八頁以下），而證人二人對告訴人於
      本院前開第八三號卷宗第二十一頁所指訴證人有看到告訴人被打，並要報警情
      節，亦均證稱：告訴人所說的不實在等語明確（見前述本院卷宗第六十一頁）
      ，是可證告訴人所指訴之被打情節顯與事實不相符合，而存有重大之瑕疵而不
      可採信。
（三）本院為進一步了解事發現場所發生之實情，於審理時再傳訊證人丙○○、丁○○與被告、告訴人（告訴人未到庭）對質，再參酌被告歷次所陳述，可確認被
      告所稱以手持木棍因告訴人持水果刀欲刺被告時，被告方持木棍打告訴人二下
      等情之時間，係在證人丁○○、丙○○二人進公司上班前發生，然實情縱係如
      此，一來告訴人卻非如此指稱已如前述（告訴人乃指稱被打時證人均在場目堵
      ），再即便係只有被告與告訴人在場，倘若被告確於斯時有持木棍毆打告訴人
      且造成告訴人如診斷證明書之傷害及其所提供毀損之照片（機車毀損、安全帽
      破損、眼鏡受損及手錶斷裂）情節，該情節不可謂不重，則告訴人事後於見到
      證人時應即可向證人指訴有被打、被毀損之情，甚至請求證人報警處理，然證
      人丙○○於本院審理時亦證稱：並沒有看到告訴人安全帽有破損之情、且當時
      因為他們都穿短袖，並沒有看到有人手有受傷，二人也不像是打架的樣子等語
      （見本院第五一五號卷宗第三十一、第三十二頁），而證人丁○○亦證述：從
      看到被告、告訴人開始到他們離開，告訴人都沒有說他有被打之情形等語屬實
      （見本院第五一五號卷宗第三十四頁），可證告訴人於見到證人時亦並未告知
      其有被被告打傷、毀損之情，是可知當時被告與告訴人在場時並未有發生任何
      足以致使告訴人所指被打、被毀損之情，應可肯認。再經本院提示告訴人於上
      開本院第五一五號卷宗第五頁所稱，訊問證人丁○○是否確有此情，證人亦明
      確證述並無此事等語屬實（上開本院卷宗第三十三頁），亦可證告訴人之指訴
      確存有重大與事實不相符合之情。而雖無證據足以證明被告所指係因告訴人持
      有水果刀才打他手掌二下一節，然被告縱自白有打告訴人手掌二下等情，而告
      訴人所提之診斷證明書並未記載告訴人手掌有受傷之情，是被告雖有持木棍打
      告訴人之手掌二下然並無證據證明告訴人有所受傷，是被告之自白打告訴人手
      掌二下等情，在無其他積極證據證明告訴人手掌有受傷情形，亦尚不足以成立
      傷害罪嫌。
（四）綜上所述，告訴人所指訴被告有傷害及毀損乙節，本院經傳訊證人及依告訴人
      指訴情節並參酌其所提出之診斷證明書、毀損照片等綜合調查後，認告訴人前
      開之指訴尚與事實不相符，且存有前後指訴不一及重大之瑕疵，告訴人之指訴
      尚無法據以認定被告不利之證據；而診斷證明書之記載與告訴人之指訴被打情
      節及證人之證稱均無法配合，亦難以資為不利被告之認定；至毀損之照片經前
      所述亦無法認定係被告所為，再參酌如上所述之相關證人證詞及證物等情，亦
      無法推論被告有公訴人指稱之犯行，是被告被訴前開傷害、毀損犯行，尚難確
      信已達真實，仍有合理性懷疑之存在，即本院無從對於被告於公訴人所指時、
      地確有涉嫌傷害、毀損之事實形成確信不疑之心證，是可認被告上開辯解，應
      可採信。此外，復查無其他積極證據，足資證明被告確有公訴人所指之上開傷
      害、毀損犯行，應認不能證明被告確有犯罪，依據上開最高法院判例意旨、及
      「罪證有疑，利於被告」之證據法則及相關說明，本院自應依法諭知被告無罪
      之判決，以免冤抑。
五、依刑事訴訟法第四百五十二條、第三百零一條第一項，判決如主文。
中      華      民      國    九十一    年      十      月    三十一    日
                                  臺灣新竹地方法院刑事第一庭
                                      法  官  馮  俊  郎
右正本證明與原本無異。
如不服本判決，應於判決送達後十日內向本院提出上訴狀（應附繕本），上訴於臺灣
高等法院。
                                      書記官  鄭  姿  萍
中      華      民      國    九十一    年      十      月    三十一    日
